臺灣彰化地方法院員林簡易庭小額民事判決
110年度員小字第387號
原      告  中國信託產物保險股份有限公司

法定代理人  林欽淼  
訴訟代理人  周品言  
被      告  李建德  
上列當事人間請求損害賠償事件，本院於民國110年11月23日言
詞辯論終結，判決如下：
    主    文
被告應給付原告新臺幣（下同）16,409元，及自民國110年9月29
日起至清償日止，按週年利率5％計算之利息。
訴訟費用（減縮部分除外）1,000元由被告負擔。
本判決得假執行；但被告如以16,409元為原告預供擔保，得免為
假執行。  
　　理由要領
壹、程序部分：
    按訴狀送達後，原告不得將原訴變更或追加他訴。但擴張或
    減縮應受判決事項之聲明者，不在此限，民事訴訟法第255
    條第1項第3款定有明文。此規定依同法第436條之23、第436
    條第2項，於小額訴訟程序亦有適用。經查，原告原請求被
    告應給付原告新臺幣（下同）26,766元，及自起訴狀繕本送
    達翌日起至清償日止，按週年利率5％計算之利息；嗣於民國
    110年11月23日當庭減縮聲明為被告應給付原告16,409元，
    及自起訴狀繕本送達翌日起至清償日止，按週年利率5％計算
    之利息，核屬減縮應受判決事項之聲明，與前揭規定相符，
    應予准許。
貳、實體部分：　　
一、原告主張：被告於108年9月16日上午9時30分許，駕駛車牌
    號碼000-0000號自用小客車（下稱肇事車輛），在彰化縣○○
    市○○路0段00號停車場內，因倒車不慎而與原告所承保、訴
    外人陳虹利所有、訴外人傅健諭駕駛之車牌號碼號ATQ-9323
    號自用小客車（下稱系爭車輛）發生碰撞，致系爭車輛受損
    。系爭車輛經送廠修復，修復費用共計26,766元（含零件20
    ,516元、工資3,100元、烤漆3,150元），原告依約賠付後，
    依保險法第53條第1項之規定取得代位求償權，並經考量零
    件折舊因素，認被告應賠償16,409元（含零件10,159元、工
    資3,100元、烤漆3,150元），爰依民法第184條第1項前段、
    第191條之2前段及保險法第53條第1項之規定提起本件訴訟
    等語，並聲明：如主文第1項所示。
二、被告則以：我認為原告請求的修車費用太高，車燈應該沒有
    壞掉卻整組換掉等語答辯，並聲明：原告之訴駁回。 
三、得心證之理由：
（一）原告主張上開事實，業據其提出彰化縣警察局道路交通事
      故當事人登記聯單、汽車險理賠計算書、統一發票、估價
      單、修理過程照片、系爭車輛行車執照等為證，並經本院
      向彰化縣警察局員林分局調取交通事故卷宗等資料，查閱
      屬實，且為被告所不爭執，堪認原告主張之事實為真實。
（二）按因故意或過失，不法侵害他人之權利者，負損害賠償責
      任；汽車、機車或其他非依軌道行駛之動力車輛，在使用
      中加損害於他人者，駕駛人應賠償因此所生之損害。但於
      防止損害之發生，已盡相當之注意者，不在此限，民法第
      184條第1項前段、第191條之2分別定有明文。次按被保險
      人因保險人應負保險責任之損失發生，而對於第三人有損
      失賠償請求權者，保險人得於給付賠償金額後，代位行使
      被保險人對於第三人之請求權；但其所請求之數額，以不
      逾賠償金額為限，保險法第53條第1項亦定有明文。查被
      告駕駛肇事車輛因倒車不慎致與系爭車輛發生碰撞，造成
      系爭車輛受有損害，被告之行為與系爭車輛所受損害有相
      當因果關係，並依民法第191條之2規定，推定被告之上開
      行為係有過失，被告復未舉證證明其就防止損害發生已盡
      相當之注意，自應就系爭車輛之損害負賠償責任。則原告
      已依保險契約支付系爭車輛之修復費用，並依保險代位之
      規定，請求被告負損害賠償責任，自屬有據。
（三）另按不法毀損他人之物者，被害人得請求賠償其物因毀損
      所減少之價額；負損害賠償責任者，除法律另有規定或契
      約另有訂定外，應回復他方損害發生前之原狀；第1項情
      形，債權人得請求支付回復原狀所必要之費用，以代回復
      原狀，民法第196條、第213條第1項、第3項分別定有明文
      。又按物被毀損時，被害人除得依民法第196條請求賠償
      外，並不排除民法第213條至第215條之適用，惟民法第19
      6條之規定即係第213條之法律另有規定，請求賠償物被毀
      損所減少之價額，得以修復費用為估定之標準，但以必要
      者為限，例如：修理材料以新品換舊品，應予折舊。查原
      告就系爭車輛支出修理費用共計26,766元（含零件20,516
      元、工資3,100元、烤漆3,150元），其中零件部分，係以
      新零件代替舊零件，揆諸前揭說明，自應將零件折舊部分
      予以扣除。又依行政院所頒之「固定資產耐用年數表」及
      「固定資產折舊率」之規定，「非運輸業用客車、貨車」
      之耐用年數為5年，依定率遞減法每年折舊1000分之369，
      另依營利事業所得稅查核準則第95條第6項規定「固定資
      產提列折舊採用定率遞減法者，以1年為計算單位，其使
      用期間未滿1年者，按實際使用之月數相當於全年之比例
      計算之，不滿1月者，以1月計」。參照系爭車輛行車執照
      所載，系爭車輛於107年3月出廠，計算至本件車禍發生日
      即108年9月16日，已使用1年7月（未滿1月，以1月計），
      則零件扣除折舊後之修復費用估定為10,159元（詳如附表
      之計算式），至於工資、烤漆部分並無折舊問題。被告雖
      辯稱系爭車輛之修車費用太高，車燈應該沒有壞掉卻整組
      換掉云云，惟原告既已提出統一發票、估價單、修理過程
      照片等為證（院卷第23至29頁），可見原告確因系爭車輛
      之修復而支出上開費用，被告空言爭執修復金額，卻無法
      舉證以實其說，顯不足採。從而，系爭車輛之修復必要費
      用共計為16,409元（含零件10,159元、工資3,100元、烤
      漆3,150元），堪認原告請求之修復費用合理，應予准許
      。
（四）再按給付無確定期限者，依民法第229條第2項之規定，債
      務人於債權人得請求給付時，經其催告而未為給付，自受
      催告時起，負遲延責任；其經債權人起訴而送達訴狀者，
      與催告有同一效力。而遲延之債務，以支付金錢為標的者
      ，債權人得請求依法定利率計算之遲延利息；應付利息之
      債務，其利率未經約定，亦無法律可據者，週年利率為百
      分之5，民法第233條第1項、第203條分別有明文。本件原
      告對被告之債權，核屬無確定期限之給付，然既經原告起
      訴而送達訴狀，被告迄未給付，當應負遲延責任，故原告
      請求被告應給付自收受起訴狀繕本送達之翌日（即110年9
      月29日）起至清償日止，按週年利率5％計算之利息，核無
      不合，併予准許。
四、綜上所述，原告依民法第184條第1項前段、第191條之2前段
    及保險法第53條第1項之規定，請求被告給付如主文第1項所
    示，為有理由，應予准許。
五、本判決係依民事訴訟法第436條之8訴訟適用小額程序所為被
    告敗訴之判決，依同法第436條之20規定，應依職權宣告假
    執行，並依同法第392條第2項規定，依職權宣告被告如供擔
    保，得免為假執行。
六、本件事證已臻明確，兩造其餘攻擊防禦方法及舉證，經審酌
    與判決結果不生影響，爰不逐一論述。
七、訴訟費用負擔之依據：民事訴訟法第78條。
中　　華　　民　　國 　110　　年　　11　　月　　30　　日
                  員林簡易庭  法  官　黃士瑋
以上正本係照原本作成。
如不服本判決，僅得以判決違背法令為理由提起上訴，並應於判
決送達後20日內，向本院提出上訴狀。（須按他造當事人之人數
附繕本）。如委任律師提起上訴者，應一併繳納上訴審裁判費。
中　　華　　民　　國 　110　　年　　11　　月　　30　　日
                              書記官  張莉秋

                      

附表：
--------------------------------------------------------
折舊時間           金額
第1年折舊值        20,516×0.369=7,570
第1年折舊後價值    20,516-7,570=12,946
第2年折舊值        12,946×0.369×(7/12)=2,787
第2年折舊後價值    12,946-2,787=10,159